臺灣高等法院臺中分院刑事判決　　　　 96年度上易字第925號
上　訴　人　臺灣苗栗地方法院檢察署檢察官
上　訴　人
即　被　告　丁○○
上列上訴人因被告傷害等案件，不服臺灣苗栗地方法院95年度易
字第284號中華民國96年4月3日第一審判決（起訴案號：臺灣苗
栗地方法院檢察署95年度偵續字第9號），提起上訴，本院判決
如下：
    主  文
原判決關於傷害罪部分撤銷。
丁○○傷害人之身體罪，處拘役伍拾日，減為拘役貳拾伍日，如
易科罰金，以銀元佰元即新臺幣玖佰元折算壹日。
其餘上訴駁回。
    事  實
一、丁○○與丙○○分別在苗栗縣農田水利會（下稱水利會）擔
    任總務組組長及財務組組員，2 人為同事關係。緣丙○○於
    民國94年8 月16日上午9 時許，在苗栗縣苗栗市○○路61號
    水利會大樓3 樓總務組辦公室門口附近，與總務組司機巫雲
    華就水利會之公務車有無公器私用一事發生爭吵，期間丙○
    ○並出言指責丁○○，丁○○一時氣憤，竟自其座位拍桌起
    身，趨前徒手朝丙○○之右臉頰揮打，致丙○○受有口腔黏
    膜表淺損傷之傷害。
二、案經丙○○訴由臺灣苗栗地方法院檢察署檢察官偵查起訴。
    理  由
甲、有罪部分
壹、證據能力部分：
一、告訴人丙○○於94年10月6日警詢時指訴之內容〔94年度偵
    字第4448號卷（下簡稱偵卷）第9至11頁〕，屬被告以外之
    人於審判外之言詞陳述，經辯護人爭執其證據能力，且查無
    其他法律規定例外得為證據之情形，依刑事訴訟法第159 條
    第1項規定，不得作為證據。
二、按「告訴人」於我國刑事訴訟法中並非獨立之證據方法，其
    與「證人」並非互斥之概念，告訴人作證而陳述其被害事實
    經過時，即為證人，在嚴格證明法則之下，如欲以告訴人所
    陳被害經過作為認定犯罪事實有無之依據時，自應踐行有關
    證人之證據調查程式，除非其有依法不得令具結之情形，應
    命其具結，以擔保其證言之可信度。而觀刑事訴訟法第159
    條之1第2項之立法理由「檢察官代表國家偵查犯罪、實施公
    訴，依法其有訊問被告、證人及鑑定人之權，證人、鑑定人
    且須具結，而實務運作時，偵查中檢察官向被告以外之人所
    取得之陳述，原則上均能遵守法律規定，不致違法取供」乙
    節，既未創設「告訴人」此一獨立證據方法，復強調檢察官
    訊問證人時須命其具結，可知前開規定旨在使部分偵查中經
    檢察官依法定程序調查之證據取得證據能力，以兼顧理論與
    實務，並適度節省司法資源，非謂被告以外之人於偵查中向
    檢察官所為之陳述，不問其他要件，於審判中一概得為證據
    。是故，告訴人於偵查中依法應具結而未具結時，依刑事訴
    訟法第158條之3規定，其對被告不利之指述，仍無證據能力
    ，法院不得援其陳述作為判決之基礎。本案告訴人丙○○於
    94年12月6日偵查中之指訴（偵卷第21至22頁），固屬刑事
    訴訟法第159條之1第2項所謂「被告以外之人於偵查中向檢
    察官所為之陳述」，惟其係以證人之地位陳述被害事實經過
    ，應踐行證人之證據調查程式，檢察官卻未依法令其具結作
    證，揆諸前揭說明，此一陳述自不得作為證據。
貳、實體部分：
一、訊據被告丁○○固承認於前開時、地，見聞丙○○與巫雲華
    發生爭吵，期間伊有要求丙○○不要大聲講話，並曾做出伸
    手的動作等事實，惟矢口否認有何傷害犯行，辯稱：伊只是
    出面勸架，沒有打告訴人，也沒有碰觸到告訴人身體；被告
    上訴後，並於本院辯稱：告訴人指訴因其右臉頰遭伊撲打，
    但其診斷書記載口腔黏膜淺損傷，在醫療實務上其外皮無傷
    痕，豈能造成口腔黏膜損傷？且告訴人僅係口腔黏膜損害，
    豈有必要注射破傷風？可見告訴人所提診斷書記載不實，又
    證人乙○○係告訴人之主管，倘告訴人因臉部外傷外出，證
    人乙○○必然知情，如果乙○○不知情，即可證明伊未出手
    撲打告訴人臉頰云云。被告在原審辯護人為被告辯護稱：與
    告訴人有口頭爭執之人為巫雲華，被告並無動機打告訴人；
    告訴人歷年考績均是乙等，對水利會會長及被告有相當成見
    ，證述顯有偏頗；證人林盈達、劉正廣、薛安田、巫雲華均
    證述未看見被告打告訴人；即使被告有伸手碰到告訴人，亦
    係為保護自身安全而為正當之防衛；警員鄧文桂到達時，看
    到告訴人沒有明顯外傷，告訴人亦未指出受傷部位，且「口
    腔黏膜表淺損傷」是很輕微、日常生活中很容易發生的傷害
    ，有可能是告訴人或他人所造成，不得遽指與被告有關等語
    。
二、經查：
(一)、證人即告訴人丙○○於偵查中及原審證稱：案發當天上午，
    伊為水利會公務車涉及公器私用一事，曾二度前往總務組辦
    公室，第一次係向被告反應、要求處理，伊返回財務組辦公
    室後，巫雲華來找伊理論，伊與巫雲華便一邊爭執、一邊走
    向總務組辦公室，進入總務組辦公室後，尚未走到被告桌前
    ，被告就拍桌起身、衝過來打伊一拳，打中伊右臉頰鼻子下
    面、嘴巴附近部位，伊右臉頰感覺麻麻、腫腫的，口腔內有
    起水泡、流血，事發後在場之人立刻將伊與被告推開，伊回
    座後即報警處理，稍晚再依員警建議去醫院驗傷等情〔見95
    年度偵續字第9號卷（下稱偵續卷）第14至15頁，原審卷第
    59至66頁〕。
(二)、案發當時告訴人除與巫雲華爭吵外，還曾用手指著被告咆哮
    ，大聲說「你當什麼組長，縱容你的屬下」等語，被告便起
    身、拍桌子，說「丙○○，你幹什麼」，走出座位，並有推
    擠、伸手去撥告訴人之事實，已據證人巫雲華於偵、審中證
    述甚詳（見偵續卷第18至19頁，原審卷第84至88頁）。巫雲
    華之證詞，雖不足以直接證實被告出手毆打告訴人，卻清楚
    呈現案發當時告訴人如何對被告出言不遜，進而惹火被告之
    過程。而告訴人以非總務組人員之身分，於上班時間進入總
    務組辦公室，無視於身為總務組組長之被告之存在，為一件
    未經查證屬實之事情與總務組同仁爭執，妨礙辦公秩序，甚
    至進一步在多人面前高聲指摘被告縱容屬下、有虧職守，大
    大損傷其聲譽及領導威信，被告感到顏面無光，一時情緒失
    控，忿而以激烈之肢體動作回應，企圖阻止告訴人之無禮行
    為，實屬合乎常情，並非難以想像。何況，證人巫雲華於偵
    查中又證稱：當時情況很亂，伊以為他們會打架，同事也怕
    他們打起來，就來推開他們2人等語（見偵續卷第18、19頁
    ）。倘若被告與告訴人間之衝突僅止於言語爭吵，尚無任何
    肢體接觸之跡象，或被告根本不是衝突當事人，在場之人怎
    會如此關切、害怕2人打起來，迅速上前將2人各自架開？基
    上所述，足認告訴人前開有關突然遭被告出手攻擊之指述，
    應為合理可採。
(三)、行政院衛生署苗栗醫院（下稱苗栗醫院）出具之診斷證明書
    、95年3月15日函及所附病歷影本（94年度發查字第420號卷
    第5頁、偵續卷第9至12頁）之記載及說明，告訴人於94年8
    月16日經醫師診斷受有口腔黏膜表淺損傷之傷害。而由告訴
    人驗傷時間係案發當日上午9時48分，距離案發之時尚不及1
    小時，亦即告訴人係於員警到場處理後不久，並非事隔相當
    時間始前往就醫，又醫師除開立普拿疼給告訴人帶回服用外
    ，復曾建議其施打破傷風預防針（偵續卷第12頁），顯然認
    為其有接受醫療之需要等情觀之，益證告訴人前開指訴非虛
    ，且該等傷害即係案發當時遭被告撲打右臉頰所造成。從而
    ，被告毆打告訴人之行為與告訴人所受傷害間具有相當因果
    關係，亦可認定。
(四)、雖然，警員鄧文桂於到場處理之第一時間，雖未發現告訴人
    身上有明顯外傷或腫脹情形，業經鄧文桂於原審證述在卷（
    見原審卷第90頁），及被告上訴後辯稱：告訴人外皮無傷痕
    ，不可能造成口腔黏膜損傷，且告訴人僅係口腔黏膜損害，
    豈有注射破傷風之必要云云。然查，丙○○於94年8月16日
    至苗栗醫院急診，自述遭人打傷；依醫理所見，口腔黏膜被
    施力碰撞或摩擦牙齒，就可能發生表淺損傷。外皮被撲打，
    致黏膜表淺損傷，可能導致口腔內皮血管之破裂，丙○○於
    就診時口內有血；10歲以上青少年及成人，只要有外傷，就
    需給予破傷風預防，除非該病患在1 年內有就過破傷風預防
    針，此乃外科處置準則各情，經苗栗醫院以96年6月21日苗
    醫歷字第0960003904號函覆本院在卷（見本院卷第81頁）。
    基此，告訴人就醫當時臉頰外皮雖無明顯傷痕，但依其口腔
    黏膜表淺損傷之造成原因，並不能排除「口腔黏膜被施力碰
    撞或摩擦牙齒所造成」，且告訴人急診就醫當時有上開外傷
    ，給予破傷風治療亦符合外科處置準則，難認有何診斷書作
    假情形。何況，證人巫雲華於偵查中證述：鄧文桂於案發後
    10至20分鐘內趕到現場（見偵續卷第19頁），而且鄧文桂於
    原審證稱：伊在現場停留時間約15分鐘等語（見原審卷第91
    頁），參諸告訴人於94年8月16日上午9時48分即已在苗栗醫
    院掛外科急診就醫乙節，並據苗栗醫院95年3月15日苗醫歷
    字第0950001412號函示甚明（見偵續卷第9頁）。由此可見
    ，告訴人與被告發生衝突、通知員警到場處理及赴醫院驗傷
    之過程，於時間上顯然一貫而密接，期間並無任何足以啟人
    疑竇之曲折情事，則被告所受口腔黏膜表淺損傷之傷害，實
    難推論為係其他原因所致；又設若被告有意誣攀被告，欲自
    行製造傷害，其大可製造外觀上更為明顯之傷勢，使醫院得
    據以開立更具說服力之診斷證明書，豈有僅將日常生活中極
    易發生之「口腔黏膜表淺損傷」，且屬為輕微傷害，指為被
    告所為。是以，被告以前開辯詞，及證人鄧文桂之證詞，均
    不足資為被告有利之認定。
(五)、又，依證人巫雲華之證詞，被告曾伸手去「撥」告訴人及「
    推擠」告訴人，已如前述。巫雲華身為被告之下屬，與被告
    利害相近，尚且為如此證述，被告與告訴人間確有肢體接觸
    之事實，應無疑問。被告雖空言否認有碰觸到告訴人，卻未
    能合理解釋為何在其與告訴人之間尚有他人阻隔之其況下，
    仍有必要「把手伸起來擋住」（見原審卷第94頁），足證其
    伸手動作實際上之目的即在碰觸告訴人之身體，再參酌巫雲
    華前述所證在場之人立即上前推開他們2人（被告與告訴人
    ）等情，被告所辯未與告訴人有何碰撞云云，不足採信。
(六)、本案發生前不久，告訴人曾先前往總務組辦公室1次，當面
    向被告反應總務組公務車涉及公器私用乙事，要求被告立即
    處理、查明乙節，為被告、告訴人所一致供述之事實。被告
    並於原審準備程序中稱：「告訴人當天一上班就指著我鼻子
    ，對我大小聲罵：『你們洪家班，怎麼可以用公務車去載外
    人』，我叫他拿出證據來，接著他又與司機巫雲華發生衝突
    」等語（見原審卷第14頁）。足見早在告訴人與巫雲華爭吵
    之前，被告與告訴人之間已有芥蒂。而告訴人初次前往被告
    辦公室質問之舉動，本已足令被告感到難堪，竟於不久後再
    度為同一緣由前來爭論不休，被告對告訴人之不滿程度必然
    又大為提高。被告辯稱：伊全無毆打告訴人之動機云云，核
    非屬實。
(七)、告訴人自93年迄今歷年之考績均為乙等之事實，固據證人即
    擔任水利會人事室主任之劉正廣證述在案（見原審卷第74頁
    ），惟劉正廣同時亦證稱其沒有接獲告訴人對考績不滿的反
    應，則告訴人是否有因不滿考績結果而遷怒水利會會長甚至
    被告之情況，尚難遽論。再者，告訴人除對被告提出告訴外
    ，並於偵、審中屢次陳述被害經過，且經依法具結，擔保其
    證詞之信用性，縱其對被告早有成見，衡情亦不致於捏造事
    實，而自陷於承擔偽證罪責之風險。又觀告訴人證述內容，
    並不否認其存有「水利會內部分兩派」之主觀認知及自己與
    會長亦有爭執之事實（見原審卷第64至66頁），倘其確因派
    系鬥爭或對會長不滿而故意誣指被告犯罪，豈會不設法迴避
    此一問題，避免指證動機遭到質疑？是以，原審辯護人認告
    訴人因對水利會會長及被告有所不滿，而為偏頗證述乙節，
    尚嫌無據，自難遽採（辯護人有關傳喚證人即水利會會長洪
    東嶽及向水利會函調告訴人歷年考績及獎懲資料之證據調查
    聲請，基於上述理由，應認為無調查之必要，併予敘明）。
(八)、證人巫雲華、薛安田、林盈達、劉政廣雖均證述未看見被告
    打告訴人。惟查，證人巫雲華、薛安田均係水利會總務組之
    司機，被告為其2人之直屬長官，基於長官、下屬之關係，
    本即難以期待其等做出不利於被告之陳述。何況，本案係因
    告訴人質疑總務組管理之公務車涉有公器私用之違失情事而
    起，巫雲華更被告訴人直指為行為人，則巫雲華、薛安田2
    人不免對告訴人存有反感，縱令告訴人指述情節為真，其等
    亦有可能基於主觀好惡而不願予以證實。又，證人林盈達於
    警、偵訊中尚證稱見聞被告與告訴人爭吵之事實（見偵卷第
    18頁），於原審卻翻異前詞，改稱只有聽到比較大聲談論之
    聲音，其餘一概不知等語（見原審卷第67頁以下），其證詞
    前後不一，且有日趨保留之情況，則林盈達本於其與被告、
    告訴人均為同事關係，不願涉入彼此糾紛之考量，明顯可見
    ，所為證述自亦難認為客觀。至於，證人劉正廣於案發當時
    並不在總務組辦公室內，當然無從目睹被告打告訴人之情事
    ，其未發現告訴人有何異狀，實際上亦係「沒有注意」所致
    （見原審卷第73頁），不能以此推論告訴人未遭被告毆傷之
    事實。是故，證人巫雲華、薛安田、林盈達、劉正廣之證詞
    ，均不足據為對被告有利之認定。
(九)、按正當防衛之要件，必對於現在之不正侵害，始能成立，若
    侵害已過去，或預料有侵害而侵害尚屬未來，則其加害行為
    ，自無正當防衛之可言（最高法院19年上字第1174號判例意
    旨參照）。查，參照上開案發當時在場證人巫雲華、薛安田
    、林盈達之證述，均未顯示告訴人對被告或其他人有何施暴
    或其他不法侵害行為，被告又一再陳發生爭執之當事人係：
    巫雲華與告訴人等語。由此可見，就被告而言，案發當時根
    本不存有現在不法侵害之情狀，其伸手碰觸告訴人身體之行
    為，顯與上開正當防衛要件不合。
(十)、證人即告訴人之主管乙○○於本院證稱：告訴人丙○○並未
    任何事都告訴伊，伊不清楚事發當天有無看到告訴人丙○○
    身上有否受傷，94年8月16日當天上午9時，被告與告訴人二
    人起衝突之際，因伊辦公室與總務組之間還相隔一個辦公室
    ，伊人在自己辦公室，未看到也未聽到總務組吵架之過程、
    聲音等情，業經證人乙○○在本院證述在卷（見本院卷第90
    頁背面、91頁）。是以，告訴人既然並無事事告訴其主管乙
    ○○之情形，而乙○○在事發當時未在現場，且因其辦公室
    之所在位置，未親見親聞本件衝突事件經過，則證人乙○○
    所為證詞，亦難作有利於被告之認定。
(十一)、綜上所述，被告所辯均屬卸責之詞，不足採信，原審辯護人
    之辯護意旨亦不足引為對被告有利之認定。本案事證已臻明
    確，被告傷害人身體之犯行洵堪認定，應依法論科。
三、論罪科刑之理由：
(一)、被告行為後，94年2月2日修正公布之刑法及刑法施行法業於
    95年7月1日施行。參酌最高法院95年5月23日刑事庭第8次會
    議決議，於刑法修正施行後，應適用刑法第2條第1項之規定
    ，就罪刑有關之共犯、未遂犯、想像競合犯、牽連犯、連續
    犯、結合犯，以及累犯加重、自首減輕暨其他法定加減原因
    （如身分加減）與加減例等一切情形，綜其全部罪刑之結果
    ，為「從舊從輕」之比較；易科罰金之折算標準、易服勞役
    之折算標準及期限，應依刑法第2條第1項之規定，適用最有
    利於行為人之法律。本案與被告「罪刑有關」之法律變更部
    分，經比較修正前、後刑法之規定，修正後刑法並未有利於
    被告（詳見附表），自應適用被告行為時之修正前刑法；易
    科罰金之折算標準，依修正前刑法第41條第1項前段、修正
    前罰金罰鍰提高標準條例第2條及現行法規所定貨幣單位折
    算新臺幣條例第2條規定，以新臺幣3百元以上9百元以下折
    算1日，依修正後刑法第41條第1項前段規定，則以新臺幣1
    千元、2千元或3千元折算1日，比較修正前、後規定，亦以
    修正前刑法較有利於被告，應適用修正前刑法第41條第1項
    前段規定。
(二)、核被告所為，係犯刑法第277 條第1 項之傷害罪。
(三)、原審認被告罪證明確，予以論罪科刑，固非無見。然《中華
    民國九十六年罪犯減刑條例》業於96年7月16日生效實施，
    被告犯罪時間在中華民國96 年4月24日以前，所犯為刑法第
    227條第1項之罪，而宣告之有期徒刑未逾1年6月，合於減刑
    條件，原審未及適用，容有未恰。被告提起上訴，猶執前詞
    否認傷害罪部分，及檢察官上訴意旨，以原審量刑過輕，均
    指摘原判決不當，依被告之身分、地位、造成損害各情衡酌
    ，固均無理由，惟原審判決既未及適用中華民國九十六年罪
    犯減刑條例，仍應由本院予以撤銷改判。審酌被告無刑事前
    科紀錄，素行尚佳，其與告訴人之間於本案發生前已因公務
    問題產生嫌隙，本案犯行係因告訴人找麻煩（見原審卷第64
    頁告訴人證述），講話口氣大、不禮貌而導致雙方爭吵，一
    時氣憤下所為，僅對告訴人出手1次，造成之身體傷害亦堪
    稱輕微，惟被告犯後否認犯行，復未與告訴人達成和解或支
    付任何賠償，足見尚欠悔意，再參酌被告之生活狀況、智識
    程度等一切情狀，量處如主文第2項所示之刑，並依《中華
    民國九十六年罪犯減刑條例》第2條第1項第3款規定，減其
    拘役二分之一，依修正前刑法第41條第1項前段規定，諭知
    易科罰金之折算標準，以資懲儆。
乙、無罪部分：
一、公訴意旨另以：被告於前開時、地，基於公然侮辱之犯意，
    以「幹你娘」之穢語當場辱罵丙○○，涉犯刑法第309條第1
    項之公然侮辱罪。
二、公訴人認被告涉有公然侮辱犯嫌，無非係以：證人即告訴人
    丙○○於偵查中及原審審理時具結後所為之證述。
三、按犯罪事實應依證據認定之，無證據不得認定犯罪事實，刑
    事訴訟法第154條第2項定有明文。次按認定不利於被告之事
    實，須依積極證據，苟積極證據不足為不利於被告事實之認
    定時，即應為有利於被告之認定，更不必有何有利之證據（
    最高法院30年上字第816號判例）。又現行刑事訴訟法並無
    禁止被害人於公訴程序為證人之規定，自應認被害人在公訴
    程序中具有證人適格（即證人能力），然被害人與一般證人
    不同，其與被告處於絕對相反之立場，其陳述之目的，在使
    被告受刑事訴追處罰，內容未必完全真實，證明力自較一般
    證人之陳述薄弱，故被害人縱立於證人地位而為指證及陳述
    ，且其指證、陳述無瑕疵可指，仍不得作為有罪判決之唯一
    依據，應調查其他證據以察其是否與事實相符，亦即仍須有
    補強證據以擔保其指證、陳述之真實性，始得採為斷罪之依
    據（最高法院94年度台上字第3326號判決意旨參照）。
四、查，本件除證人即告訴人丙○○於偵、審中一再指述被告拍
    桌起身後有對告訴人稱「幹你娘」之行為外，其餘在場之證
    人包括巫雲華、薛安田、林盈達、劉正廣等人，一致證稱未
    聽聞被告以穢語辱罵告訴人，證人巫雲華並明確證稱：當時
    被告是說「幹什麼」，而非「幹你娘」（見原審卷第88頁）
    ，顯然其他客觀證據均不足以支持告訴人之指證。再者，案
    發當時告訴人正與巫雲華為公務車有無公器私用一事互相大
    聲爭吵，其對周遭聲響之判斷力已有可能受到干擾，而告訴
    人對巫雲華、被告之處理態度既有所不滿，情緒激動，又身
    處其主觀上認為充滿「洪家班」人馬、對自己存有敵意之總
    務組辦公室內，對被告突如其來之言語反應亦不免過度敏感
    ，在此情況下，告訴人應確有可能將被告一時脫口而出之「
    幹什麼」誤聽為帶有攻擊、侮辱自己意思是「幹你娘」。是
    故，本件尚難僅憑告訴人之單一指證，即遽認被告有以「幹
    你娘」之穢語辱罵告訴人之行為。從而，本件公然侮辱罪部
    分，依檢察官所舉之證據及其指出之證明方法，尚不足使本
    院就被告涉犯公然侮辱犯行，產生確信之心證。此外，復查
    無其他積極證據足以證明被告確有公訴人所指公然侮辱犯行
    ，基於無罪推定之原則，此部分原審為被告無罪諭知，尚無
    不當。檢察官上訴意旨，仍執陳詞指摘原判決關於「公然侮
    辱罪部分諭知被告無罪」為不當，核無理由，其上訴應予駁
    回。
據上論斷，應依刑事訴訟法第369條第1項前段、第364條、第299
條第1項前段、第368條，刑法第2條第1項前段、第277條第1項、
（修正前）第41條第1項前段，罰金罰鍰提高標準條例第1條前段
，（修正前）罰金罰鍰提高標準條例第2條前段，中華民國96年
罪犯減刑條例第2條第1項第3款、第7條，判決如主文。
本案經檢察官甲○○到庭執行職務。
中　　華　　民　　國　　96　　年　　8 　　月　　9 　　日
            刑事第八庭  審判長法　官　羅　得　村
                              法　官　張　靜　琪
                              法　官　陳　宏　卿
上列正本證明與原本無異。
不得上訴。
                              書記官　柯　孟　伶
中　　華　　民　　國　　96　　年　　8 　　月　　9 　　日
【附錄本判決論罪科刑法條】
刑法第277條第1項
傷害人之身體或健康者，處3 年以下有期徒刑、拘役或1 千元以
下罰金。
【附表】
┌───────┬──────────┬──────────┬───────┐
│比較項目      │修正前刑法          │修正後刑法          │比較結果      │
├───────┼──────────┼──────────┼───────┤
│刑法第277 條第│罰金最低額為銀元1 元│罰金最低額為新臺幣  │修正前刑法較有│
│1 項傷害罪主刑│即新臺幣3 元以上（第│1,000 元以上，以百元│利於被告      │
│中罰金刑之最低│33條第5 款，併參照現│計算之（第33條第5 款│              │
│額            │行法規所定貨幣單位折│）                  │              │
│              │算新臺幣條例第2 條）│                    │              │
├───────┴──────────┴──────────┴───────┤
│綜合比較結果：                                                            │
│本案與被告罪刑有關之法律變更部分，修正後刑法之規定並未有利於被告，依刑法第│
│2 條第1 項前段規定，自應適用被告行為時之修正前刑法。                      │
└─────────────────────────────────────┘
